臺灣桃園地方法院刑事判決　　　　　　　 94年度易字第141號
公　訴　人　臺灣桃園地方法院檢察署檢察官
被　　　告　甲○○　男　36歲.
上列被告因妨害公務等案件，經檢察官提起公訴（93年度偵字第
13682號），本院判決如下：
    主  文
甲○○收受贓物，累犯，處有期徒刑肆月，如易科罰金，以參佰
元折算壹日。又損壞公務員職務上掌管之物品，累犯，處有期徒
刑伍月，如易科罰金，以參佰元折算壹日。應執行有期徒刑柒月
，如易科罰金，以參佰元折算壹日。
    事  實
一、甲○○前於民國86年間因違反麻醉藥品管理條例，經本院判
    處有期徒刑5 年4 月、8 月，應執行有期徒刑5 年8 月確定
    ，於86年3 月20日入監執行，於88年7 月23日縮短刑期假釋
    出監，復於89年間因贓物案件，經本院判處有期徒刑3 月確
    定，而經撤銷前開假釋，再於90年1 月5 日入監執行前開殘
    刑有期徒刑2 年8 月16日及接續執行有期徒刑3 月，至92年
    9 月20日縮刑期滿。竟猶不知悔改，明知丙○○（竊盜部分
    另為判決）所交付之車牌號碼CB─2295號自小客車（該車係
    乙○○所有，於93年7 月30日6 時至17時間某時，在桃園縣
    楊梅鎮○○街23號前遭丙○○所竊）係贓車，仍於93年7 月
    30至31日間某時，在桃園縣龍潭鄉○○街某處，向丙○○收
    受前開車輛而使用之。後於同年8 月19日18時許，甲○○駕
    駛前開自小客車，行經桃園縣龍潭鄉○○路187 巷巷口時，
    因逆向行駛為適於該處執行勤務之桃園縣政府警察局平鎮分
    局中興派出所員警林榮裕發覺，而趨前取締，甲○○見狀隨
    即駕車欲駛離，林榮裕亦駕駛702 號巡邏車（車牌號碼0120
    ─FN號）尾隨在後，並同時以電腦查詢該車車籍資料，因而
    查知甲○○所駕駛之車輛為他人失竊之贓車，即開啟巡邏車
    上之警報器鳴響並閃爍車前大燈要求甲○○停車受檢，然甲○○並未停車，反向前右轉至中興路211 巷，再右轉中興路
    187 巷，出中興路往大溪方向行駛，復左轉中興路54巷，再
    右轉民主街，後右轉民豐1 街，復右轉至中興路往龍潭方向
    逃逸，林榮裕亦驅車在後追捕並通報線上警網前來支援，後
    至中興路211 巷巷口時，甲○○本欲左轉，惟林榮裕業已趕
    至且以所駕巡邏車車頭頂住甲○○所駕自小客車後方，致使
    甲○○所駕駛之自小客車因撞擊而轉向至中興路往大溪方向
    後停止在702 號巡邏車旁。林榮裕遂停車且開啟車門欲下車
    前去盤查甲○○，詎甲○○為避免遭警查緝，明知其車如前
    行，即會撞及702 號巡邏車，竟基於妨害公務之犯意，以驅
    動所駕自小客車，自702 號巡邏車左側疾駛而過，刮擦702
    號巡邏車左前保險桿、左側鈑金，以此強暴方式妨害林榮裕
    執行勤務，並造成702 號巡邏車之左側葉子板鈑金凹陷、烤
    漆受刮損，前保險桿鬆脫。嗣719 號巡邏車（車牌號碼DQ─
    4451號）到場支援，以巡邏車車頭擋住甲○○所駕車輛前方
    去處，致使甲○○無法前行而查獲。
二、案經乙○○訴請桃園縣政府警察局平鎮分局報請臺灣桃園地
    方法院檢察署檢察官偵查起訴。
    理  由
一、訊據被告對有前開收受贓物之犯行坦承不諱，惟否認有何妨
    害公務犯行，辯稱：伊並未衝撞警車。當時伊正在轉彎，警
    車在後追趕，並由後追撞伊車，伊車子打滑而停下，警察便
    移送伊妨害公務。係警車追撞伊，並非伊去撞擊警車云云。
    經查：
（一）被告於警詢、檢察官偵查中及本院審理時對前開收受贓物
      之犯罪事實坦承不諱（見臺灣桃園地方法院檢察署93 年
      度偵字第13682 號偵查卷第7 至9 頁、第56、57頁、本院
      94年4 月18日準備程序筆錄、94年6 月16日審判筆錄），
      又車牌號碼CB─2295號自小客車係乙○○所有，於93 年7
      月30日6 時至17時間某時，在桃園縣楊梅鎮○○街23 號
      前遭竊一節，亦據證人乙○○於警詢及檢察官偵查中指述
      明確（見同上偵查卷第24至25頁、第104 至105 頁），復
      有贓物領據、車輛竊盜車牌失竊資料個別查詢報表—查詢
      車輛認可資料各1 份附卷可稽，被告前開自白核與事實相
      符，其收受贓物犯行堪以認定。
（二）再被告雖辯稱其未有妨害公務犯行，然被告確有於員警依
      法對之執行查緝勤務時，以所駕之車輛擦撞702 號巡邏車
      一節，業據證人即查獲被告之員警林榮裕於檢察官偵查中
      證述：伊係平鎮分局中興派出所之員警。當時該車牌號碼
      CB─2295號自小客車行駛在中興路往龍潭方向，伊在後面
      追，後該車欲左轉進入211 巷，伊即以所駕駛之702 巡邏
      車右前車頭撞擊該車左後門以攔截該車，因該車較小，故
      該車車頭轉向中興路往大溪方向，後伊開啟車門欲下車攔
      截，被告即慢慢往大溪方向前進，而刮擦伊所駕巡邏車左
      側鈑金，後係另一位同事以車頭頂住被告車輛。（見同上
      偵查卷第81至82頁）；於本院審理時證稱：93年8 月19日
      16時至18時伊在龍潭鄉○○路187 巷巷口執行職務，發現
      一部自小客車逆向行使，伊欲取締該車，該車即逃逸。伊
      以電腦查詢後，發現那該車為贓車，伊即駕駛702 號巡邏
      車且開啟警報器前去攔截，然被告駕車逃逸，伊即追捕且
      通報其餘同仁前來共同圍捕。被告所駕車輛沿著211 巷左
      轉187 巷至中興路往大溪方向，再至中興路54巷左轉，復
      右轉民族街，再右轉民豐1 街至中興路，再右轉至中興路
      211 巷，復欲左轉時，即被伊所駕巡邏車車頭頂住被告所
      駕車輛尾部，致使被告所駕車輛轉至往大溪方向，伊所駕
      巡邏車與被告所駕車輛間有一道空隙，伊停車開啟車門欲
      下車逮捕被告，未料，被告再次啟動所駕車輛自702 號巡
      邏車車旁刮擦而過，而刮損702 號巡邏車前端保險桿、左
      面鈑金，甚至險些夾住伊之腳部，適719 號巡邏車到場支
      援，以車頭頂住被告所駕車輛車頭，被告車輛始停下而當
      場查獲。伊在追逐被告期間，曾經與被告所駕車輛平行，
      伊有招手且閃大燈、按喇叭，伊與被告2 車間距離不到1
      公尺，被告一定知悉。伊撞擊被告車輛後，被告車輛有停
      住，若係車輛打滑應是後輪甩尾，與前輪衝撞沒有關係（
      見本院94年5 月25日審理筆錄）等語明確。證人林榮裕與
      被告自桃園縣龍潭鄉○○路187 巷巷口遭遇後，2 車沿途
      經中興路211 巷、187 巷、復至中興路、再至中興路54巷
      、民主街、民豐1 街、再轉中興路等處追逐，後至中興路
      211 巷，證人林榮裕自後追撞被告甲○○車輛後，始下車
      欲逮捕被告，2 車追逐路程非短，證人林榮裕顯足以判斷
      被告有逃避員警追緝之意圖。於此情況下，為防止被告繼
      續駕車逃逸，證人林榮裕當會觀察被告所駕車輛之狀況，
      確認被告車輛是否已遭其撞擊而停止，苟被告車輛尚未停
      止，證人林榮裕豈會無端於追逐過程中停車，甚或下車準
      備逮捕被告，是證人林榮裕下車逮捕被告時，被告所駕車
      輛應業已因撞擊而停止一節，要屬無疑。又證人林榮裕所
      述渠以702 號巡邏車車頭由後撞擊被告所駕車輛一情，亦
      為被告所不爭，則縱該702 號巡邏車因前開撞擊而有所損
      傷，其受損部位亦應僅存於巡邏車車頭部位，實則不然，
      依證人林榮裕所述及佐以卷附車損照片，該702 號巡邏車
      之前端保險桿、左側鈑金均有受損，該等車體之損傷，並
      非證人林榮裕駕車追捕被告所致，顯係被告於遭巡邏車追
      撞而停止後，再次啟動車輛欲逃逸而刮擦巡邏車所致。被
      告前開所辯，要係事後畏罪卸責之詞，不足採信。查被告
      既明知702 號巡邏車為員警執行職務時所駕駛而掌管之物
      ，其當時雖係欲駕駛其車逃離以避免警方之逮捕，然其車
      既已為巡邏車所阻，如欲駕車逃離，必需以其車推撞巡邏
      車之左前側始能逃去，而以車推撞他車之左前側，必會造
      成他車之毀損，亦為被告所不得推諉不知之事，於此情形
      下，被告猶決意踩踏其所駕車輛油門，推撞702 號巡邏車
      之左前側，自不能謂被告當時無毀損之故意。又「按刑法
      第138 條之毀損公務員職務上掌管之物品罪，祇要對於公
      務員職務上所掌管之物品，有毀棄、損壞、隱匿或致令不
      堪用之任一行為，罪即成立，不以兼具為限。而組成機車
      之任一零件與配備，均具有其特定之功能性，如機車之把
      手及其手煞車線具有操控駕駛方向及煞車之功能；引擎轉
      速表上之玻璃則兼具防塵及保護之作用。如遭破壞，自足
      減損各該零件之功能及作用，降低機車駕駛之安全性，並
      造成修復或更換零件之財物損失，均足成立損壞物品之罪
      」，此有最高法院88年度臺上字第3742號判決意旨參照。
      本件702 號巡邏車為警查緝犯罪執行職務時所掌之物，被
      告毀損其葉子板鈑金、烤漆、前保險桿，自足減損各該零
      件之功能及作用。又對於公務員依法執行職務時施以強暴
      ，並不限於直接對於公務員之身體所施加，如以間接方式
      對於公務員執行職務時所使用之器物，施以暴力者，亦屬
      對公務員為強暴。綜上所述，被告確有於員警依法對之執
      行職務時，以駕駛車輛擦撞員警所駕巡邏車之方式對員警
      施強暴。本件事證明確，被告犯行堪以認定，應予依法論
      科。
二、被告明知丙○○所交付之車牌號碼CB─2295號自小客車係他
    人失竊之車輛，而仍收受之，核其所為，係犯刑法第349 條
    第1 項之收受贓物罪；再被告於員警依法執行查緝勤務時，
    以駕車擦撞前來追捕之巡邏車車身而對員警施強暴，核其所
    為，係犯刑法第135 條第1 項之妨害公務員執行職務罪及同
    法第138 條之損壞公務員職務上所掌管之物品罪。被告所犯
    前開妨害公務員執行職務罪及損壞公務員職務上所掌管之物
    品罪2 罪間，為1 行為觸犯2 罪名，應依想像競合犯之規定
    ，從一重之損壞公務員職務上所掌管之物品罪處斷。又被告
    所犯上開收受贓物及毀損公務員職務上所掌管之物品罪2 罪
    間，犯意各別，行為互殊，應予分論併罰。檢察官起訴認被
    告係犯刑法第354 條毀損罪，其所追訴者為被告毀損巡邏車
    之事實，此部分本院審理之對象亦為被告是否以前述方式毀
    損巡邏車，事實同一，本院自得變更起訴法條而為論科。雖
    本院未告知被告此部分所犯罪名為刑法第138 條，然被告自
    始對毀損公務員職務上所掌物品之事實為防禦，本院認定之
    事實與檢察官所訴者並無二致，故本院逕引刑法第138 條為
    論科，對被告之防禦權並無不當之影響。再被告於86年間因
    違反麻醉藥品管理條例，經本院判處有期徒刑5 年4 月、8
    月，應執行有期徒刑5 年8 月確定，於86年3 月20日入監執
    行，於88年7 月23日縮短刑期假釋出監，復於89年間因贓物
    案件，經本院判處有期徒刑3 月確定，而經撤銷前開假釋，
    再於90年1 月5 日入監執行前開殘刑有期徒刑2 年8 月16日
    及接續執行有期徒刑3 月，至92年9 月20日縮刑期滿執行完
    畢，有臺灣高等法院被告前案紀錄表1 份在卷可按，其受有
    期徒刑之執行完畢，5 年內再犯有期徒刑以上之本罪，為累
    犯，應依法均加重其刑。爰審酌被告有多項前科，素行不佳
    ，為圖一己之便任意收受贓物，增加被害人尋回失物之困難
    ，且其後為脫免員警追捕，竟駕車擦撞巡邏車意圖逃逸，甚
    或險些傷及員警腳部，實無可取，及其犯罪之動機、目的、
    手段及犯罪後承認部分犯行，態度尚可等一切情狀，分別量
    處如主文所示之刑，並諭知易科罰金之折算標準，以示懲儆
    。至扣案鑰匙1 支，係被告甲○○於收受車牌號碼CB─2295
    號自小客車時一併收取以供日後駕駛車所用之物，僅係供被
    告甲○○日後使用所收受贓車之工具，並非供被告犯罪所用
    之物，故不另為沒收之宣告，附敘明之。
據上論斷，應依刑事訴訟法第299 條第1 項前段、第300 條，刑
法第135 條第1 項、第138 條、第349 條第1 項、第55條、第51
條第5 款、第47條、第41條第1 項前段、第2 項，罰金罰鍰提高
標準條例第1 條前段、第2 條，判決如主文。
本案經檢察官謝雯璣到庭執行職務。
中　　華　　民　　國　　94　　年　　6 　　月　　30　　日
                              臺灣桃園地方法院刑事第9 庭
                                  審判長法　官　林明洲
                                        法  官  黃斯偉
                                        法  官  何燕蓉
以上正本證明與原本無異。
如不服本判決，應於送達後10日內，向本院提出上訴狀。
                                書記官　許弘樺
中　　華　　民　　國　　94　　年　　6 　　月　　30　　日
附錄本件論罪科刑依據法條：
中華民國刑法第135條
對於公務員依法執行職務時，施強暴脅迫者，處三年以下有期徒
刑、拘役或三百元以下罰金。
意圖使公務員執行一定之職務或妨害其依法執行一定之職務或使
公務員辭職，而施強暴脅迫者，亦同。
犯前二項之罪，因而致公務員於死者，處無期徒刑或七年以上有
期徒刑；致重傷者，處三年以上、十年以下有期徒刑。
中華民國刑法第138條
毀棄、損壞或隱匿公務員職務上掌管或委託第三人掌管之文書、
圖畫、物品，或致令不堪用者，處五年以下有期徒刑。
中華民國刑法第349條
收受贓物者，處三年以下有期徒刑、拘役或五百元以下罰金。
搬運、寄藏、故買贓物或為牙保者，處五年以下有期徒刑、拘役
或科或併科一千元以下罰金。
因贓物變得之財物，以贓物論。
